!! !!!Phonological rules for Kven
!! !!Alphabet

Alphabet
a b c d đ e f g h i j k l m n o p q         !!= * @CODE@
r s t u ü v w x y z å ä ö æ ø š             !!= * @CODE@
A B C D Đ E F G H I J K L M N O P           !!= * @CODE@
R S T U V W X Y Z Å Ä Ö Æ Ø Š               !!= * @CODE@
%+:0                                        !!= * @CODE@ gemination
%^A:ä %^O:ö %^U:y                !!= * @CODE@ archi vowels for harmony
%^V %^N:n                        !!= * @CODE@ vowel copy sanoo, LNR copy purra
%>                               !!= * @CODE@ border before inflection suffix
i2:i i3:i i4:i i5:i i6:i i7:i    !!= * @CODE@ 
!! **  i2 = noun pl, i3 = past tense, i4 = cond, i5 = superlative, i6 = pojan, i7 = cond of contr.v.
p2:p t2:t k2:k            !!= * @CODE@ t2 = always t
%^HMETA:0                 !!= * @CODE@ h metateesi sykshyyn
%^WG:0                    !!= * @CODE@ weak grade hatun
%^E2I:0                   !!= * @CODE@ e to i in nom ove : ovi
%^VDEL:0 %^EDEL:0         !!= * @CODE@ -- DEL = deletion
%^AE:0                    !!= * @CODE@ -- a to e lauletaan
%^AO:0                    !!= * @CODE@ -- a to o sanoissa
#
;


!! !!Sets
Sets                                                            
FrontVowel = e i i2 i3 i4 i5 i6 i7 y ä ö ü æ ø ;            !!= * @CODE@ 
BackVowel = a o u å ;                                       !!= * @CODE@ 
ArchiVowel =  %^A %^O %^U ;                                 !!= * @CODE@ 
SomeVowel = %^V ;                                           !!= * @CODE@ 
NeutralVowel = e i ;                                        !!= * @CODE@ 
Vowel   = FrontVowel BackVowel ArchiVowel SomeVowel ;       !!= * @CODE@ 
NotE    =   i i2 i3 i4 i5 i6 i7 y ä ö ü æ ø a o u å ;       !!= * @CODE@ 
NotEY   =   i i2 i3 i4 i5 i6 i7   ä ö   æ ø a o u å ;       !!= * @CODE@ 
NotEYU  =   i i2 i3 i4 i5 i6 i7   ä ö   æ ø a o  å ;       !!= * @CODE@ 
NotOU   = e i i2 i3 i4 i5 i6 i7 y ä ö ü æ ø a ;             !!= * @CODE@ 
NotOUI  = e                     y ä ö ü æ ø a ;             !!= * @CODE@ 
NotOUIY = e                       ä ö   æ ø a ;             !!= * @CODE@ 
NotAEI  =                       y ä ö ü æ ø   o u å ;       !!= * @CODE@             
NotOUIF =                      y ä ö ü æ ø   ;              !!= * @CODE@ and e? (removed 29.1.)
NotOUIB =                                  a ;              !!= * @CODE@ and e? (removed 29.1.)
NotEYUF =   i i2 i3 i4 i5 i6 i7   ä ö   æ ø         ;       !!= * @CODE@ 
NotEYUB =   i i2 i3 i4 i5 i6 i7             a o   å ;       !!= * @CODE@ 

ArchiCns = %^N ;                                            !!= * @CODE@ 
SurfaceCns = b c d đ f g h j k l m n p q r s š t v w x z ;  !!= * @CODE@ 
Cns = SurfaceCns ArchiCns p2 t2 k2 ;                        !!= * @CODE@ 
Segment = Vowel Cns ;                                       !!= * @CODE@ 
Dummy = %> %+ %^WG %^E2I %^HMETA %^VDEL %^EDEL %^AE %^AO ;  !!= * @CODE@ 
NonFront = BackVowel ArchiVowel ArchiCns SomeVowel Cns NeutralVowel Dummy ;  !!= * @CODE@ 


!! !!!Rules
Rules 


!! !!Consonant rules
!     ===============


!! !Gemination

!! One rule for each vowel environment.
 
  "Gemination VXi"
  !! __@RULENAME@__ 
!0:Cx <=> Cns:*  Vowel:* Vowel (Vowel) (Cx) _  :Vowel %>: (%^E2I:0) [:i - i3:] (i2:i) ;
0:Cx <=> Cns:*  Vowel:* Vowel (Vowel:) Cx _  :Vowel (%^AO:0) %>:  [:i - i3:] (i2:i) ;
         Cns:*  Vowel:* Vowel (Vowel:) :Cx _  e:0 %^E2I:0 %>: i2:i %>: %^V:i  ;
         where Cx in ( k p t s v ) ;

! tote>i2>^V
!!€ sop0i>^V
!!€ soppi>i

!!€ aik0a^AO>i2
!!€ aikko0>i

!!€ jok0e>i2>i
!!€ jokk0>i>i
       
!!€ vuot0e>i2>i
!!€ vuoss0>i>i

!!€ poi6k0a>i2>i
!!€ poikk0>i>i

!!€ kiv0e>i2>i
!!€ kivv0>i>i

  "Gemination VVa"
  !! __@RULENAME@__ 
0:Cx <=> [ .#. | #: ] Cns:*   Vowel:* Vowel Cx _ a %>: :a ;
       where Cx in (  k p t s ) ;

!!€ aik0a>^V
!!€ aikka>a

  "Gemination Va"
  !! __@RULENAME@__ 
0:Cx <=> [ .#. | #: ] Cns:* Vowel Cx _ a %>: :a ;
       where Cx in ( h j l m n r v ) ;

!!€ kal0a>^V
!!€ kalla>a
  
  "Gemination VVe"
  !! __@RULENAME@__ 
0:Cx <=> [ .#. | Cns ]   Vowel:* Vowel Cx _ e %>: :e ;
       where Cx in ( k p t s ) ;

!!€ suome>^V
!!€ suome>e

!!€ lauk0e>^V
!!€ laukke>e

  "Gemination Ve"
  !! __@RULENAME@__ 
0:Cx <=> [ .#. | Cns ] Vowel Cx _ e %>: :e ;
       where Cx in ( h j l m n r v ) ;

!!€ tek0e>^V
!!€ tekke>e

"Gemination VVo"
!! __@RULENAME@__ 
 0:Cx <=> [ .#. | #: ] Cns:*  Vowel:* Vowel Cx _ o %>: :o ;
        where Cx in ( k p t s) ;
 
!!€ kat0o>^V>t
!!€ katto>o>t

  "Gemination Vo"
  !! __@RULENAME@__ 
0:Cx <=> [ .#. | Cns ] Vowel Cx _ o %>: :o ;
       where Cx in ( h j l m n r v ) ;

!!€ kir0o>^V>t
!!€ kirro>o>t

"Gemination Vu"
!! __@RULENAME@__ 
 0:Cx <=> ([ .#. | Cns]) (Vowel:*) Vowel Cx _ u %>: %^V:u  ;
        where Cx in (  k p t s ) ;
! 0:Cx <=> .#. Cns:* Vowel:* Vowel Cx _ :u %>: [ :u | i7: ] ;   
!        where Cx in ( h j k l m n p r s t v ) ;

!!€ jout0u>^V
!!€ jouttu>u

  "Gemination VVu"
  !! __@RULENAME@__ 
0:Cx <=> [ .#. | Cns ] Vowel Cx _ u %>: :u ;
       where Cx in ( h j l m n r v ) ;

!!€ puh0u>^V
!!€ puhhu>u

    
"Gemination Vy"
!! __@RULENAME@__ 
 0:Cx <=> [ .#. | Cns ]  Vowel:* Vowel Cx _ y %>: :y ;
        where Cx in (  k p t s) ;      

!!€ näk0y>^V
!!€ näkky>y       
        
! 0:Cx <=> .#. Cns:* Vowel:* Vowel Cx _ :y %>: [ :y | i7: ] ;   
!        where Cx in ( h j k l m n p r s t v ) ;

  "Gemination VVy"
  !! __@RULENAME@__ 
0:Cx <=> [ .#. | Cns ] Vowel Cx _ y %>: :y ;
       where Cx in ( h j l m n r v ) ;

!!€ lev0y>^V
!!€ levvy>y
    
"Gemination Vö"
!! __@RULENAME@__ 
 0:Cx <=> [ .#. | Cns ]  Vowel:* Vowel Cx _ ö %>: :ö ;
        where Cx in (  k p t s) ;
        

!!€ näk0ö>^V
!!€ näkkö>ö

! 0:Cx <=> .#. Cns:* Vowel:* Vowel Cx _ :ö %>: [ :ö | i7: ] ;   
!        where Cx in ( h j k l m n p r s t v ) ;

  "Gemination VVö"
  !! __@RULENAME@__ 
0:Cx <=> [ .#. | Cns ] Vowel Cx _ ö %>: :ö ;
       where Cx in ( h j l m n r v ) ;
    
!!€ pör0ö>^V
!!€ pörrö>ö
   
"Gemination Vä"
!! __@RULENAME@__ 
 0:Cx <=> [ .#. | Cns ]  Vowel:* Vowel Cx _ ä %>: :ä ;
        where Cx in ( k p t s) ;

!!€ tiet0ä>^Vt
!!€ tiettä>ät
 
!!€ as0u>^Vt
!!€ assu>ut


"Gemination VVä"
!! __@RULENAME@__ 
0:Cx <=> [ .#. | Cns | #: ] Vowel Cx _ ä %>: :ä ; 
         where Cx                                  
         in    ( h j l m n r v ) ;                 

!!€ el0ä>^V
!!€ ellä>ä


! tänne.

!! !Liquid + gemination consonant
    
"Gemination LIQa"
!! __@RULENAME@__ 
 0:Cx <=> [l|r|n|m] Cx _ :a %>: :a ;   
        where Cx in ( j k p s t v ) ;
        
!!€ jalk0a>^V
!!€ jalkka>a

"Gemination LIQe"
!! __@RULENAME@__ 
 0:Cx <=> [l|r|n|m] Cx _ :e %>: :e ;   
        where Cx in ( j k p s t v ) ;     

!!€ järk0e>^V
!!€ järkke>e
    
"Gemination LIQo"
!! __@RULENAME@__ 
 0:Cx <=> [l|r|n|m] Cx _ :o %>: :o ;   
        where Cx in ( j k p s t v ) ;
 
!!€ murt0o>^V
!!€ murtto>o
    
"Gemination LIQu"
!! __@RULENAME@__ 
 0:Cx <=> [l|r|n|m] Cx _ :u %>: :u ;   
        where Cx in ( j k p s t v ) ;
 
!!€ polk0u>^V
!!€ polkku>u
   
"Gemination LIQy"
!! __@RULENAME@__ 
 0:Cx <=> [l|r|n|m] Cx _ :y %>: :y ;   
        where Cx in ( j k p s t v ) ;

!!€ särk0y>^V
!!€ särkky>y        
    
"Gemination LIQö"
!! __@RULENAME@__ 
 0:Cx <=> [l|r|n|m] Cx _ :ö %>: :ö ;   
        where Cx in ( j k p s t v ) ;

!!€ lämp0ö>^V
!!€ lämppö>ö
   
"Gemination LIQä"
!! __@RULENAME@__ 
 0:Cx <=> [l|r|n|m] Cx _ :ä %>: :ä  ;   
        where Cx in ( j k p s t v ) ;

!!€ pölk0ä>^V
!!€ pölkkä>ä
!!€ härk0ä>^V 
!!€ härkkä>ä

"Gemination LIQi"
!! __@RULENAME@__ 
 0:Cx <=> [l|r|n|m] Cx _ :i %>: [:i - i7: ] ;   
       where Cx in ( j k p s t v ) ;
    
!!€ kerk0i>^Vn
!!€ kerkki>in

"Gemination LIQi7"
!! __@RULENAME@__ 
 0:Cx <=> [l|r|n|m] Cx _ :Vowel %>:  i7: ;   
        where Cx in ( j k p s t v ) ;

!!€ lauk0e>i7s
!!€ laukke>is
!!€ särk0y>i7s
!!€ särkky>is




!! !!Consonant gradation
!    ===================

!! !Gradation ppttkk : ptk

"Gradation ppttkk : ptk"
!! __@RULENAME@__ 
Cx:0 <=> [Vowel:|l|m|n|r] _ Cx (:h) (Dummy:) Vowel: (Vowel:0) (Dummy:) (:i) (l|r|n) %^WG:0 ;   !entinen omppu
            where Cx in ( k p t ) ;

!!€ katto^WG>n
!!€ ka0to0>n
!!€ sivakka^WG>i2>tten                                                                 
!!€ siva0ko0>i>tten                                                                 
!!€ katt2o^WG>n
!!€ katto0>n

!! !Gradation -p-

"Gradation p:v"
!! __@RULENAME@__ 
 p:v <=> Vowel: _ Vowel: (Cns:) Dummy:* (:i) Dummy:* %^WG:0 ;
          [r|l] _ a %^WG:0 ;


!!€ napa^WG>n
!!€ nava0>n
!!€ taipal^WG
!!€ taival0
!!€ varpa^WG
!!€ varva0
!!€ halpa^WG
!!€ halva0

!! !Gradation of -k-

"Gradation i6:0, in word poika: pojan"
!! __@RULENAME@__ 
i6:0 <=> _ k: Vowel: (%^AO:0) %^WG:0;

!!€ poi6ka^WG>n
!!€ po0ja0>n

!!€ poi6ka^AO^WG>i2>le
!!€ po0j000>i>le

"Gradation k:j"
!k:j <=>   [a|e|i|i6:] _ [o|e:|i]        (Dummy:) (:i) (Dummy:) %^WG:0 ; ! pako  - pajon? conflict k:v
k:j <=>    [a|e|i|i6:] _ [e:|i]        (Dummy:) (:i) (Dummy:) %^WG:0 ; ! 
                     i _ [ö:|o:]        (Dummy:) (:i) (Dummy:) %^WG:0 ; !		
         [ä|æ|e|i|i6:] _   [e:|i]        (Dummy:) (:i) (Dummy:) %^WG:0 ; ! m̈äki  - mäjen
             [e|i|i6:] _   [e:|i|ä|æ|a:] (Dummy:) (:i) (Dummy:) %^WG:0 ; ! aika  - aijan
              \e [r|l] _   [e:|i]           (Dummy:) (:i) (Dummy:) %^WG:0 ; ! jälki - jäljen
                 Cns u _    e:           (Dummy:) (:i) (Dummy:) %^WG:0 ; ! lukkeet  - lujen
                     h _    e:           (Dummy:) (:i) (Dummy:) %^WG:0 ; ! vehke- - vehjet

!!€ mäke^WG>n
!!€ mäje0>n
!!€ aika^WG>n
!!€ aija0>n
!!€ jälke^WG>n
!!€ jälje0>n
!!€ luke^WG>n
!!€ luje0>n
! jälki: jäljen ; järki; järjen; kulkkeet: kuljen; särkkeet : särjen


"Gradation k:0" 
!k:0 <=>               h _ Vowel        (Dummy:) (:i) (Dummy:) %^WG:0 ; ! tuhka - tuhat
k:0 <=>                h _ [Vowel - e:] (Dummy:) (:i) (Dummy:) %^WG:0 ; ! tuhka - tuhat, uhata - uhkaa
            [ .#. | #: ] Cns (u)  [ a | o ] _ a (Dummy:) (:i) (Dummy:) %^WG:0 ; ! makaa - maata, huoata - huokkaa
            [i u| a u | y ] _ e            (Dummy:) (:i) (Dummy:) %^WG:0 ; ! kykenee - kyetä, laukkee - laueta,liuota-liukkee
            [ .#. | #: ] Cns  u  h _ e  %^WG:0 ; ! puheta - puhkee 
    NotOUIF: [ l | r ] _ NotEYUF:     (Dummy:) (:i) (Dummy:) %^WG:0 ; ! varas - varkaan
         [a|e|i|o|y|ä|ö] _ e        n                          %^WG:0 ; ! ikene- - ien
     NotOUIB: [ l | r ] _ NotEYUB: (Dummy:) (:i) (Dummy:) %^WG:0 ; ! märkä - märät 
!  [ .#. | #: ] Cns: [a | ä ] [ l | r ] _  [ a: | ä: ] (a:| ä:) %^WG:0 (%>i2) ; ! märkä - märät   
            e  [ l | r ] _ i (%>:)  %^WG:0 (%>:)      ; ! keritä - kerkkii
!  Vowel [Vowel - [e|i]] _ Vowel        (Dummy:) (:i) (Dummy:) %^WG:0 ; ! kaiku - kaiun?
!   [ NotOUIF: | l | r ] _ NotEYUF:     (Dummy:) (:i) (Dummy:) %^WG:0 ; ! varas - varkaan
!   [ NotOUIB: | l | r ] _ NotEYUB:     (Dummy:) (:i) (Dummy:) %^WG:0 ; ! märkä - märät

!!€ tuhka^WG>t
!!€ tuh0a0>t
!!€ maka^WG>t^A
!!€ ma0a0>ta
!!€ kyke^WG>t^A
!!€ ky0e0>tä
!!€ sarka^WG>n
!!€ sar0a0>n

"k:v"
k:v <=>     [Vowel - i] _ [o|ö|u|y]    (Dummy:) (:i) (Dummy:) %^WG:0 ;
           \i [o|ö|u|y] _ [Vowel - e:] (Dummy:) (:i) (Dummy:) %^WG:0 ;
                  [o|ö] _  e:          (Dummy:) (:i) (Dummy:) %^WG:0 ;
                   i u  _  a          (Dummy:) (:i) (Dummy:) %^WG:0 ;

!!€ puku^WG>n
!!€ puvu0>n

!!€ parku^WG>n
!!€ parvu0>n

!!€ koko^WG>t^A
!!€ kovo0>ta


"Gradation nk:ng"
!! __@RULENAME@__ 
k:g <=> Vowel: n _  Vowel: (Dummy:) (:i) (Dummy:) %^WG:0 ;

"Gradation mp:mm"
!! __@RULENAME@__ 
p:m <=> Vowel: m _  Vowel: (Dummy:) (:i) (Dummy:) %^WG:0 ;

!!€ ranka^WG>n
!!€ ranga0>n

!! !Gradation of -t-

"Gradation t:đ"
!! __@RULENAME@__ 
 t:đ <=> Vowel  _  Vowel (Cns) (Dummy: - %^E2I:) %^WG:0 [\i3:|\i6:|\i2:] ;  
         h _ Vowel: (Cns) (Dummy:) (:i) (Dummy:) %^WG:0 ; 

 ! lähteet : lähđen/lähen
!!€ lahti^WG
!!€ lahđi0
!!€ huutel^WG>^A
!!€ huuđel0>a



"ti:si"
!! __@RULENAME@__ 
t:s <=> Vowel n _ [ (e:) %^E2I: i3: | Vowel:0 [Dummy:* - %^WG:0] %>: i3: | (:s) e: %>: i2: [.#.|Cns]] ;
  Vowel         _ (:s) [ (e:) %^E2I:     | Vowel:0 [Dummy:* - %^WG:0] %>: i3: | (:s) e: %>: i2: [.#.|Cns]] ;
  Vowel [n|l|r] _ [ (e:) %^E2I:     | Vowel:0            (%^WG:0)  (%^E2I:)  %>: [i3:|i2:] ] ;    ! ***

! ... not ready
!# vuot0e^E2I>i3
!0 vuoss00i>i


"Gradation Nt:NN"
!! __@RULENAME@__ 
t:Nx <=> Nx  _  :Vowel (Cns)  ([Dummy: - %^E2I:0])  ([i|i2:]) ([Dummy: - %^E2I:0]) %^WG:0 ?* \%^E2I:0 ;  
    where Nx in ( l n r ) ; 

!!€ lentä^WG>n
!!€ lennä0>n

"Alveolar assimilation for consonant stems"
!! __@RULENAME@__ 
 %^N:Cx <=> Cx: %>: _ ;
    where Cx in ( l r s ) ; 

!!€ tul>^N^U
!!€ tul>lu

"j:0 in front of i"
j:0 <=> l _ e: %^E2I:0 ;


! ===============
!! !!!Vowel rules
! ===============

!! !!Vowel harmony 

"Back harmony"
!! __@RULENAME@__ 
 Vx:Vy <=> BackVowel: NonFront:* (:NonFront) NonFront:* %>: NonFront:* ([ NonFront: | :NonFront ]) NonFront:* _ ;  
         where Vx in ( %^A %^O %^U )
               Vy in (   a   o   u )
         matched ;

!!€ kulke>^A
!!€ kulke>a

!! !!Vowel copying and metathesis

         
"Vowel copying in short h-illative and elsewhere"
!! __@RULENAME@__
 %^V:Vx <=>     Vowel Vx: %>: h _ [ n: | m: ] ;
                :Cns Vx %>: _ ;
    where Vx in ( a e i o u y ä ö ) ;

!!€ maa>h^Vn
!!€ maa>han

"Vowel copying in partitive of words ending in io, ia"
!! __@RULENAME@__
 %^V:Vx <=> :Cns i Vx %>: _ ;
            where Vx in ( a o ä ö ) ;



"Vowel copying in long h sg forms 1"
!! __@RULENAME@__ 
 %^V:Vy <=>  Vx: %>: %^HMETA: h _ %^V:  ; 
    where Vx in ( a e i i2 o u y ä ö ) 
          Vy in ( a e i i  o u y ä ö ) 
             matched ;
 
"Vowel copying in long h sg forms 2"
!! __@RULENAME@__ 
 %^V:Vy <=>  Vx: %>: %^HMETA: h %^V: _ ; 
    where Vx in ( a e i i2 o u y ä ö )  
          Vy in ( a e i i  o u y ä ö ) 
             matched ;

"Vowel copying in long h pl forms"
!! __@RULENAME@__ 
 %^V:Vy <=>  Vx: (%^AO:) %>: %^HMETA: h _ %>:	i2: ; 
    where Vx in ( e i i2 o u y ä ö ) 
          Vy in ( e i i  o u y ä ö ) 
             matched ;

"Vowel copying of a in partitive after vowel sequences"
!! __@RULENAME@__
 %^V:a <=> [e|i] a %>: _ ;

"Vowel copying of i in partitive after vowel sequences"
!! __@RULENAME@__
 %^V:i <=> y i %>: _ ;
           i2: %>: _ ;



"a to o and metathesis in h forms in pl of a-stems"
!! __@RULENAME@__ 
 %^V:o <=>                 a: %^AO: %>: %^HMETA: h _  %>: i2: ; 
.#. Cns:* (Vowel:) [i|e|a] Cns:* a: %>: %^HMETA: h _  %>: i2: ; 
!            :o [Dummy:* - %^HMETA:] %>:            _ [ (%>:) Cns|.#.] ;
!                    (:Cns)(:Cns) :o %>:            _ ;


! Mikä säätö? traaka : traakkhoin sivakka : sivakkhoin 
!0 katto>^V alempi sääntö?
!0 katto0o

!!€ paivukko>^V
!!€ paivukko>o

"Stem deletion in h-illative"
!! __@RULENAME@__ 
 Vx:0 <=> :SurfaceCns _ ([%^AO:|%^E2I:]) %>: %^HMETA:0 h [ :Vx | i: ] ; 
          :SurfaceCns _  %^AO:           %>: %^HMETA:0 h (%^V:) (:o) %>: i2: ;
          :i         _  (%^AO:)           %>: %^HMETA:0 h (%^V:) (%>:) (:o)(:o) (i2:) ;
    where Vx in ( a e i o u y ä ö ) ;
           
!!€ syksy>^HMETAh^V^Vn
!!€ syks0>0hyyn
!

!! !!Stem alternation rules
!  ========================

"Stem shortening for consonant initial suffixes" 
 Vx:0 <=> Vx _ %^VDEL:0  (Dummy:) %>: [s|t] ;
     where Vx in ( a e i ä ) ;

!!€ rakkaa^VDEL^WG>s
!!€ ra0ka000>s

!! !!e rules
!  =========

"e:i in nom.sg. of e-stems"
!! __@RULENAME@__
 e:i <=> Cns: _ %^E2I:0 [ #: | .#. | %>: \[i2:|%^HMETA:0] ] ; 

!!€ ove^E2I
!!€ ovi0

"e:0 in consonant stems and illative plural"
!! __@RULENAME@__ 
 e:0 <=> (Cns) Vowel (Vowel) Cns:+ _ ([%^AO: |%^AE:|%^VDEL:]) [(%^WG:)  %>: [i3:|i4:] | %^EDEL:0 %>: [t|h] ] ;
        :Vowel :SurfaceCns Cns:* _  (%^WG:0)  %>: i2: ;              ! left context bec of tie>i2 : t0e0i
                              :s _  (%^E2I:0) %>: i2: ;
                                 _   %^E2I:0 %^HMETA:0 h i i ;
                            
                       
!!€ aukaise>i3
!!€ aukais0>i

!! !!i rules
!  =========
!! The -i- rules require different i-s for different POS.

"i:0 in par and gen pl of i-stems in plural of i-final diphtong stems in past tense and conditional tense" 
 i:0 <=>          Cns: _         %>:  :i (%^AO:) (%^WG:) %>: [ %^V: n | %^V: | t t e ] ; ! ristien, kväänitten
                  Cns: _ Dummy:* %>: [ i3:i | i4:i ] ; ! leikin, tohtisin
         [a|e|o|u|y|ö] _         %>: [ i2:i | i ] ;   ! tuoresta0>i2ksi
         
!# risti>i2>^Vn
!0 rist0>i>en
!# kvääni>i2>tten
!# kvään00i0tten


!! !!a rules
!  =========

!! !a before i

"a:0 before Pret and Pl i when rounded root vowel"
a:0 <=>  [ #: | .#. ]  Cns:* (NotAEI)  [ [u|o] ([u|o]) ] (:i|i6:) Cns:+ _ (%^AO:0)    [(%^WG:0) %>:  [i2:|i3:] | a:0 ] ; ! 2 syllables
         [ #: | .#. ]  (Cns:*)        Vowel: Cns: (Cns:) [:a|:e] [:v|:m] _ (%^WG:0) (i) %>:  i2: %>: (%^A:);
                      (Cns:*)        Vowel: Cns: (Cns:)  _ (%^WG:0) %>: i3: (%>:) ; ! kirjoitan kirjoitin
! TODO: a:0 ...  (%^AO:0) ... gives unresolved conflict between a:o and a:0, fix this.

!!€ otta^WG>i2n
!!€ o0t00>in 
!!€ kajava>i2ssa
!!€ kajav0>issa 

"a:o before Pl i and Pret i"
!! __@RULENAME@__  
a:o <=>  [ #: | .#. ]                         (Cns:*)   [a|e|i] ([u|i|e|a])  Cns: (:Cns) (Cns:) _ %^AO: (%^WG:0) %>: [i2: | i3: ] (%>:) ; ! 2 syll
!a:o <=>  [ #: | .#. ]                         (Cns:*)   [a|e|i] ([o|u])  Cns: (Cns:) _ %^AO: ([Dummy: - %^AE:0]) %>: [i2: | i3: ] (%>:) ;
!         [ #: | .#. ] (Cns:*) [Vowel: -[o|u]] (Cns:*) ([Vowel: -[o|u]]) Cns: (Cns:) _ %^AO: ([Dummy: - %^AE:0]) %>: [i2: | i3: ] ; !
                                                        (:Cns) [ :k | :l] (:i) :i :j _ %^AO: (Dummy:*)         %>: i2: (%>:) ; ! kulkkiija kulkiijoissa                                                         
                 (Cns:*) Vowel:*  Cns  (Cns:*) [a|e|i] ([o|u]) Cns:* (Cns:*) (k:0) _ %^AO: (%^WG:0)          (%>:) i2: ; ! sivakka sivakoissa                                 

! vaara, aika, kaula
!!€ kal0a>i2en
!!€ kallo>ien
 
! liina, hieta, kiusa
!!€ linna>i2en
!!€ linno>jen

! eeva, keila, keula
!!€ kela>i2en
!!€ kelo>jen

!!€ sivakka^WG>i2>tten
!!€ siva0ko0>i>tten                                                                
                                                
!!€ kal0a>i2en
!!€ kallo>ien

!!€ kulkkiija>i2
!!€ kulkkiijo>i

"a:i in 3-syll stems with long a and i"
!! __@RULENAME@__ 
a:i <=> Vowel Cns Cns:* a a Cns:+ (:Cns) _ (%^WG:) %>: i2: ; ! 3-syll


! opettaajiissa


!! !Shortening 

"Shortening of long vowel in front of i"
!! __@RULENAME@__ 
 Vx:0 <=> _ Vy %>: ([Dummy: - %^AE:]) [ i | i2: | i3: | i4:] ; 
     where Vx in ( a ä u y u y i e ) 
           Vy in ( a ä u y o ö e e )
          matched ;

!!€ pää>i2>ss^A
!!€ p0ä>i>ssä

! saa∂a : sain : saisin
! ottaa : otan : ottaisin i4 ei passaa kaikkialle!




!! !!Other rules
!    ===========

"a:e in passives and in comparative"
!! __@RULENAME@__ 
! Vx:e <=> _  %^AE:0 (t) (t) ;
!      where Vx in ( a ä ) ;

Vx:e <=> _  %^AE:0 (%^WG:0) %>: t (t) ; 
        (Cns:) Vowel: (Vowel:) (Cns:) _ (%^WG:0) %>: [mp | mm] [i|%^A:] (%>:) ; 
     where Vx in ( a ä ) ;

"ä:0 before i except in conditional"
!! __@RULENAME@__ 
 ä:0 <=> Cns: _ [(Dummy:* - %^AE:0) %>: [ i | i2: | i3: | i5: ] | [ä:0]];

!!€ kehä>i2>ss^A
!!€ keh0>i>ssä 

!!$ kehä>i2>ss^A
!!$ kehä>i>ssä 







!%%%%%%%%%%%%%%%%%%%%

! The old a rules for refernce




!"i:0 in past tense and conditional of i-stems" ! leikin, tohtisin
! i:0 <=> Cns: _ Dummy:* %>: [ i3:i | i4:i ] ;



!!€ leikki^WG>i3n
!!€ lei0k00>in



!old a rules "a:0 before Pret and Pl i when rounded root vowel"
!old a rules !! __@RULENAME@__ 
!old a rules 
!old a rules a:0 <=> (\a) [(u) u|([u|o]) o] (i) Cns: (Cns:) (Cns:) _  [(Dummy:* - %^AE:) %>:  [i2:|i3:] | [a:0]] ;
!old a rules 
!old a rules !a:0 <=> \a [(u) u|([u|o]) o] (i) Cns: (Cns:) (Cns:) _  ([Dummy: - %^AE:]) %>: !Dummy:* [i2:|i3:] ;
!old a rules ! a:0 <=>          [u|o]     (i) Cns: (Cns:) (Cns:) _ (Dummy:) %>: [i2:|i3:] ;
!old a rules 
!old a rules 
!old a rules !!€ otta^WG>i2n 
!old a rules !!€ o0t000in  
!old a rules 
!old a rules 
!old a rules "a:o before Pl i and Pret i"
!old a rules !! __@RULENAME@__ 
!old a rules !a:o <=> .#. (Cns:*) [i|e|a] \o \u Cns:* (:Cns) %>: %^AO:o a:o _ %>: [i2:i | i3:i ] ; ! 2-syll
!old a rules a:o <=> .#. (Cns:*) [Vowel: - [o|u]] [i|e|a] Cns:* (:Cns) (%^AO:0) _  %>: [i2: | i3: ] ; !2-syll 
!old a rules 
!old a rules !a:o / <= .#. (Cns:*) [Vowel: - [o|u]] [i|e|a] Cns:* (:Cns) %^AO:0 _ %>: i [a:a] ; !2-syll
!old a rules 
!old a rules !"a never o in front of i:i"
!old a rules !! __@RULENAME@__ 
!old a rules !a:o /<= (.#.) (Cns:*) a:a (\%>:) _  i:i ;
!old a rules 
!old a rules !a:o /<= a _ (\%>:) i ;
!old a rules 
!old a rules        ! .#. Cns:* [Vowel: - [o|u]] [i|e|a] Cns:* (:Cns) [Dummy: - %^AE:] _ %^AO:0 [ i2:| i3: ] ;
!old a rules ! Vowel Cns Cns:* [Vowel: - [o|u]] [i|e|a] Cns:+ (:Cns)[Dummy: - %^AE:] _ [Dummy: - %^AE:] %>: [i2: | i3:] ; !3-syll
!old a rules  
!old a rules ! a:o <=>  .#. Cns:* ([Vowel: - [a|o|u]]) [i|e|a] Cns:* (:Cns) _ [Dummy: - %^AE:] %>: !i2: ; ! 2-syll
!old a rules !          .#. Cns:* ([Vowel: - [a|o|u]]) [i|e|a] Cns:* (:Cns) _  %^AO:0 ;
!old a rules !    Vowel Cns Cns:* ([Vowel  - [a|o|u]]) [i|e|a] Cns:+ (:Cns) _ [Dummy: - %^AE:] %>: i2: ; ! 3-syll
!old a rules !    Vowel Cns Cns:* ([Vowel  - [a|o|u]]) Vowel   Cns:+ (:Cns) _ [Dummy: - %^AE:] %>: i2: ; ! 3-syll
!old a rules !          .#. Cns:*   a                  ([a|u]) Cns:* (:Cns) _ [Dummy: - %^AE:] %>: i3: ;
!old a rules 
!old a rules 
!old a rules !!€ kal0a>i2en
!old a rules !!€ kallo0ien
!old a rules 
!old a rules 
!old a rules !!€ kulkkiija>i2
!old a rules !!€ kulkkiijo0i
!old a rules 
!old a rules !"a:o for HMETA"
!old a rules ! %^V:o <=> .#. Cns:* a ([a|u]) Cns:* (:Cns) [Dummy: - %^AE:] %>: %^HMETA:0 h _ %^AO:0 ;



!"Gemination"
! 0:Cx <=> [Vowel|l|r] Cy _ Vowel: %>: Vowel: ;   
!        where Cy in ( h j k l m n p r s t v ) 
!              Cx in ( h j k l m n p r s t v ) 
!    matched; 

!"Gemination of h"
!0:h <=> [ .#. | Cns ] Vowel h _ :Vx %>: :Vx ;
!         where Vx in ( a e i o u ä ö ) ;
!
!"Gemination of l"
!0:l <=> [ .#. | Cns ] Vowel h _ :Vx %>: :Vx ;
!         where Vx in ( a e i o u ä ö ) ;


!   "Gemination VVXi"     
!0:Cx <=> Cns:*  Vowel:* Vowel (Vowel) Cx _ [ Vowel | a:o ] %>: [:i | i2:i];
!                                         _ [ a:0 | e:0 ]  %>: :i i2:i ;
!      where Cx in ( k p t s ) ;       
 
! "a:o before Pl i and Pret i"
!! __@RULENAME@__ 
!a:o <=>        .#.   (Cns:*) ([Vowel: - [o|u]]) [i|e|a] Cns:* (:Cns) (%^AO:0) _                   %>: [i2: | i3: ] ; !2-syll 
! a:o <=>  [ #: | .#. ] Cns:* ([i|e|a]         ) [i|e|a] Cns:*  :Cns           _ (Dummy: - %^AE:0) %>: [i2: | i3: ] ;
!  a:o <=>               Cns:* ([i|e|a]         ) [i|e|a] Cns:*  :Cns           _ (Dummy: - %^AE:0) %>: [i2: | i3: ] ;
!                                                  (:Cns) [ :k | :l] (:i) :i :j _ (Dummy:*) i2: ;

     


          
!"Shortening of long vowel when vowel lengthening"
!! __@RULENAME@__ 
! %^V:0 <=> Vowel %>: _ %>: [ i3:i | i4:i ] ; 
 
! Tämä sääntö aiheuttaa paljon ratkaisemattomia konflikteja säännön "Vowel copying" kanssa.
! Mikä tämä sääntö on ja miten se eroaa edelisestä "Shortening of long vowel in front of i"?
! soppiit: sopi: sopisi
! juttaat: juti : jutaisi?
! saa∂a: sai : saisin
! jää∂ä : jäin : jäisin
! Poistettu toistaiseksi


!"a deletion in h-illative of a-stems"
!! __@RULENAME@__ 
! a:0 <=> Cns _ %^AO: %>: %^HMETA:0 h %^V: i2: ; 

! oppettaajhiin 

